【裁判字號】    92,易,1623
【裁判日期】    920811
【裁判案由】    竊盜等
【裁判全文】
臺灣高雄地方法院刑事判決                        九十二年度易字第一六二三號
    公  訴  人  臺灣高雄地方法院檢察署檢察官
    被      告  丁○○
右列被告因竊盜等案件，經檢察官提起公訴（九十二年度偵字第八八六○號），本院
判決如左：
    主  文
丁○○連續攜帶兇器竊盜，累犯，處有期徒刑壹年捌月，扣案之Ｔ型扳手壹支沒收；
又依法逮捕之人脫逃，累犯，處有期徒刑伍月。應執行有期徒刑貳年，扣案之Ｔ型扳
手壹支沒收。
被訴收受贓物部分無罪。
    事  實
一、丁○○前因違反肅清煙毒條例案件，經本院於民國八十五年八月十九日以八十五
    年度訴字第二一○八號判處有期徒刑三年五月，並於八十五年九月十九日確定，
    嗣於九十年六月十一日因縮刑而執行完畢。詎丁○○猶不知悔改，竟基於意圖為
    自己不法所有之竊盜概括犯意，連續為下列竊盜行為：(1)先於九十二年四月十四
    日晚上十時許（起訴書誤載為同日上午十時），攜帶其所有之客觀上足對人之生
    命、身體、安全構成威脅，具有危險性之Ｔ型扳手乙支，至高雄市○○區○○路
    五九七號旁空地，撬開停放於該空地上之車牌號碼ＨＺ—七○七八號自小貨車車
    門（毀損部分未據告訴，又該自小貨車為戊○○向基隆市「上好當舖」所借用，
    起訴書誤載為戊○○所有），並以該Ｔ型扳手啟動上開自小貨車之電源，經順利
    啟動電源後而竊得該自小貨車，得手後供己使用。(2)再於同年月二十二日上午六
    時三十分許，至設於高雄縣仁武鄉○○村○○○街與大正路口之「豪倫企業社」
    ，見該企業社鐵門未上鎖且無人在內，遂直接進入，並徒手竊取其內之丙○○所
    有之機械模具共一百三十組，得手後將之載運至梁陳貴美（另經檢察官聲請簡易
    判決處刑）所經營之「灣興環保資源回收廠」（位於高雄縣大社鄉○○路○段三
    一○號）販售銷贓，所得贓款為新台幣（下同）一萬八千元，其後業已花用殆盡
    。(3)復於同年月二十三日凌晨某時，至設於高雄縣仁武鄉○○村○○○街六十號
    之「享鈺實業公司」，見該公司無人在內居住，即欲入內行竊，惟因該公司大門
    上鎖，丁○○遂拾起置放於上開公司門外，為他人所有之客觀上足對人之生命、
    身體、安全構成威脅，具有危險性之螺絲起子乙把，攜之為工具，開啟該公司大
    門門鎖，入內竊取上開公司所有之工具及零件一批（含工具氣動扳手一支、老虎
    鉗一支、鐵鍊一條、滾輪五個、打擊扳手七支、引擎副件一批及廢鐵一批，合計
    約重三千六百六十公斤），並分批將上開竊得物品搬至上開所竊得之車牌號碼Ｈ
    Ｚ—七○七八號自小貨車上，得手後旋於同日上午七時四十五分許，將所竊物品
    載運至上開環保資源回收廠，欲再販售銷贓時，經梁陳貴美向警方通報而為警當
    場查獲。(4)詎丁○○為脫免警方之逮捕，旋於同日上午七時五十五分許（起訴書
    誤載為五十分許），自前址逃逸至高雄縣大社鄉○○路○段三一○號後方產業道
    路約五百公尺處之農舍前，見乙○○所有之腳踏車一部停放於該址，即著手欲將
    該腳踏車騎離而竊取之，以供逃逸之用，適為乙○○當場發現，趨前攔阻而未得
    手。嗣警方亦隨即趕到，將其依竊盜罪之現行犯而當場逮捕。
二、又丁○○因前揭竊盜案件，為警依法逮捕，已屬依法遭逮捕之人。其於九十二年
    四月二十三日上午九時五十五分許（起訴書誤載為十時許），被警方以車牌號碼
  ＤＭ─四九○八號警車載至高雄市○○區○○路五九五號大樓停車場旁勘驗前揭
    竊盜現場時，趁警員王光榮接聽電話未能注意之際，竟另萌生脫逃之犯意，利用
    上開警車後座銬住犯罪嫌疑人之鐵桿鬆脫，隨即自該鐵桿處掙脫，並爬至該警車
    駕駛座，啟動引擎後逃離現場。其後駕車至高雄市○○區○○路附近時，將該警
    車丟棄於該處，換乘其大嫂所使用之車牌號碼ＴＤＡ—八二七號機車逃逸。嗣於
    同年月二十六日下午二時二十五分許，丁○○在綽號「阿啟」（年籍姓名均不詳
    之成年男子）所提供之高雄市前金區○○○路一三三之四號住處睡覺時，為警循
    線逮捕而查獲（起訴書誤載為因其騎乘庚○○所有之車牌號碼ＯＳＨ—七八二號
    重型機車，始將之逮捕歸案），並扣得前揭Ｔ型扳手乙支。
三、案經豪倫企業社負責人丙○○、享鈺實業公司負責人己○○訴由高雄縣政府警察
    局仁武分局報告臺灣高雄地方法院檢察署檢察官偵查起訴。
    理  由
壹、有罪部分（即竊盜及脫逃部分）
  一、訊據被告丁○○對於右揭時、地之犯罪事實均供承不諱；而前揭自小貨車為被
      害人戊○○向基隆市上好當鋪借用，前揭機械模具共一百三十組為豪倫企業社
      所有，前揭工具及零件一批（含工具氣動扳手一支、老虎鉗一支、鐵鍊一條、
      滾輪五個、打擊扳手七支、引擎副件一批及廢鐵一批，合計約重三千六百六十
      公斤），為享鈺實業公司所有，分別放置於前揭各址失竊之事實，亦據被害人
      戊○○、告訴人丙○○、己○○於警詢時各自陳明在卷；且前揭自小貨車乙部
      、工具及零件一批等失竊物品自被告處查獲，業已分別發還被害人戊○○、告
      訴人己○○分別保管之事實，亦有贓物領據二份在卷足憑；此外並有基隆市當
      鋪同業公會證明書乙紙、案發現場及載運贓物所攝照片九幀附卷可稽，復有被
      告所有供以行竊之Ｔ型扳手一支扣案可憑；又前揭腳踏車為被害人乙○○所有
      ，被告欲竊取供作逃逸工具，然未能得手之事實，亦據被害人乙○○於警詢時
      指述綦詳；另被告趁警員王光榮接聽電話未能注意之際，趁機駕駛警車脫逃之
      事實，則有高雄縣政府警察局仁武分局仁武派出所員員陳和平及王光榮之職務
      報告書一份在卷足佐。綜上所述，本件事證應屬明確，被告之犯行應堪認定。
  二、查被告於九十二年四月十四日晚上十時許所攜以行竊之Ｔ型扳手乙支，乃係長
      約十公分，具有相當硬度之金屬利器，業經本院當庭勘驗無訛（參見本院九十
      二年七月二十八日審判筆錄）；而被告於同年月二十三日凌晨某時所攜以行竊
      之螺絲起子乙把，乃係長約二十公分，金屬製之螺絲起子，亦經其當庭供明在
      卷（同前揭筆錄參見），均屬客觀上足對人之生命、身體、安全構成威脅，具
      有危險性之兇器無疑。被告攜帶客觀上足供為兇器之Ｔ型扳手、螺絲起子各乙
      把，分別竊取前揭自小貨車及工具、零件一批，核其所為，均係犯刑法第三百
      二十一條第一項第三款之攜帶兇器竊盜罪。又被告徒手竊取前揭機械模具共一
      百三十組，核其所為，係犯刑法第三百二十條第一項普通竊盜罪。被告另徒手
      竊取前揭腳踏車一部，欲供作逃逸所用之交通工具，惟尚未竊得財物之際，即
      為被害人乙○○發覺攔阻而未獲，應屬未遂階段，核其所為，係犯刑法第三百
      二十條第三項、第一項之普通竊盜未遂罪。再被告係依法逮捕之人，竟趁機脫
      逃，核其所為，係犯刑法第一百六十一條第一項脫逃罪。公訴意旨認被告於九
      十二年四月二十三日凌晨某時所犯僅係刑法第三百二十條第一項普通竊盜罪，
      所認容有未洽，惟起訴之基本事實相同，爰依法變更起訴法條。被告先後多次
      竊盜犯行，時間緊接，所犯之犯罪基本構成要件相同，顯係基於概括犯意為之
      ，雖有攜帶凶器竊盜及普通竊盜之分，且雖有既遂、未遂之分，仍成立連續犯
      ，應依刑法第五十六條之規定，論以情節較重之攜帶凶器竊盜一罪，並加重其
      刑（參照最高法院三十二年度上字第五八九號判例）。被告所犯上開攜帶凶器
      竊盜罪與脫逃罪間，犯意各別，罪名不同，應分論併罰之。被告前因違反肅清
      煙毒條例案件，經本院於八十五年八月十九日以八十五年度訴字第二一○八號
      判處有期徒刑三年五月，並於八十五年九月十九日確定，嗣於九十年六月十一
      日因縮刑而執行完畢，此有本院被告院內索引卡紀錄表、台灣高等法院被告全
      國前案紀錄表及台灣高雄地方法院檢察署刑案資料查註紀錄表各一份在卷可佐
      ，其前受有期徒刑執行完畢，五年內再犯本件最重本刑為有期徒刑以上之罪，
      為累犯，應依刑法第四十七條之規定，加重其刑，並依法遞加之。本院審酌被
      告於短期內連續多次竊盜，業已造成社會治安嚴重敗壞，且攜帶凶器行竊，竊
      盜所用手法自係惡劣，而其竊取之前揭自小貨車價值約為新台幣（下同）五萬
      元，前揭工具及零件一批約為十萬元，分據被害人戊○○、告訴人己○○於警
      詢中陳明在卷，被告所造成之財產損失不菲，且被告經逮捕後，為避免法律之
      制裁而脫逃，法紀觀念薄弱，更顯見其不思悔改，品行實屬非佳，誠應受有相
      當程度之刑事非難；惟另考量被告於犯後即能坦承犯行，且所竊前揭自小貨車
      、工具及零件一批業已發還被害人戊○○、告訴人己○○分別保管，所生實害
      已有所減輕等一切情狀，酌情適度量處如主文所示之刑，並定其應執行之刑，
      以資懲儆。此外，扣案之Ｔ型扳手一支，係供犯罪所用之物，且為被告所有，
      業據被告供明在卷（參見本院九十二年七月二十八日審判筆錄），爰依刑法第
      三十八條第一項第二款規定，併予宣告沒收。至被告行竊所用之螺絲起子乙把
      並非被告所有，已據被告供明在卷，自不得依刑法第三十八條第一項第二款規
      定，併予宣告沒收，特此敘明。
貳、無罪部分（即收受贓物部分）
  一、公訴意旨略以：被告於脫逃期間，明知綽號「啟仔」之不詳姓名年籍資料男子
      所持有之原車牌號碼ＯＳＨ—七八二號重型機車（起訴書誤載為ＯＨＳ—七八
      二號），及其上懸掛之ＩＬＫ—六二七號車牌一面均為「啟仔」所竊得之贓物
      （上開機車為庚○○所有，於同年三月二十七日上午七時二十分，在高雄市○○區○○街二三八號前失竊；上開車牌為甲○○所有，於同年四月二十五日下
      午五時三十分許，在高雄市○鎮區○○街與光華路口出失竊），竟仍予收受，
      供其脫逃期間騎用，因認被告另涉有刑法第三百四十九條第一項之收受贓物罪
      嫌云云。
  二、按犯罪事實應依證據認定之，無證據不得推定其犯罪事實。又不能證明被告犯
      罪者，應諭知無罪之判決，刑事訴訟法第一百五十四條、第三百零一條第一項
      分別定有明文。又事實之認定，應憑證據，如未能發現相當證據，或證據不足
      以證明，自不能以推測或擬制之方法，為裁判基礎（最高法院四十年台上字第
      八六號判例參照）；且認定犯罪事實所憑之證據，雖不以直接證據為限，間接
      證據亦包括在內，然而無論直接證據或間接證據，其為訴訟上之證明，須於通
      常一般之人均不致有所懷疑，而得確信其為真實之程度者，始得據為有罪之認
      定，倘其證明尚未達到此一程度，而有合理之懷疑存在而無從使事實審法院得
      有罪之確信時，即應由法院為諭知被告無罪之判決（最高法院七十六年台上字
      第四九八六號判例參照）。再按，刑法第三百四十九條第一項之收受贓物罪，
      除行為人客觀上確有收受贓物之事實外，其主觀上亦須具備收受贓物之故意（
      無論係直接故意或間接故意），始克相當。倘行為人對所收受之贓物，欠缺贓
      物之認識或預見，即無收受贓物之故意可言，縱有疏失而加以收受，仍不得以
      收受贓物罪相繩。
  三、公訴人認被告涉有收受贓物罪嫌，係以：(1)被告之自白；(2)被害人庚○○之指
      述；(3)被害人甲○○之指述；(4)贓物領據二份等證據資料為其論斷之依據。訊
      據被告固坦承其曾收受前揭機車騎乘過一次，惟堅決否認有何收受贓物犯行，
      辯稱：前揭機車係伊向綽號「啟仔」之男子借來的，逃亡期間之住處亦係「啟
      仔」提供的，「啟仔」將前揭機車停在住處外面的巷子，並直接將機車鑰匙交
      給伊，伊不知道該機車是贓車，也不知道車牌是假的，伊也沒有懷疑過等語。
  四、經查：
    (一)前揭機車及車牌各係被害人庚○○、甲○○所有，分別於右開時、地失竊等情
      ，業經被害人庚○○、甲○○於警詢中各自指述綦詳，並有贓物領據、車輛協
      尋車牌遺失證明單各二紙附卷可稽。從而，前揭機車及車牌應均係他人犯侵害
      財產法益之罪所得之物，固屬贓物甚明。
  (二)惟查，被告固坦承其曾使用過前揭機車（含前揭車牌，以下同），但於警詢及
      偵查中均未承認其有收受贓物之犯行，且於偵查中尚且辯稱前揭機車係向「啟
      仔」所借，核與其於本院審理時所供相符，公訴意旨認被告業已自白收受贓物
      之犯罪事實，容有誤會。又被告雖自承其未向「啟仔」詢問前揭機車之來源，
      亦未詢問何時歸還該機車等情，但衡以前揭機車既有懸掛車牌，其外觀應屬正
      常，並不當然會使人懷疑該機車之來源存有問題，而被告固未就該機車之來源
      及歸還日期加以詢問，縱有疏失，且徵諸被告係在逃亡中，在此種急迫之情況
      下，此種疏失亦非當然有違常情，自難據此逕認被告即有對該機車係屬贓物之
      認識或預見。況被告係於九十二年四月二十三日遭逮捕後始趁機脫逃，迄於三
      日後即同年月二十六日，旋即為警查獲，故被告在此段極短之期間內，亦難認
      其必有機會得知或預見前揭機車係屬贓物而仍繼續持有使用。
    (3)況被告是否構成本件收受贓物之犯行，自應以被告於收受之初，是否知悉前揭
      機車為贓物為斷，縱被告事後始查知前揭機車係屬贓物，亦難因此反推被告於
      收受之初，即明知或預見其係贓物，而以刑法收受贓物罪相繩。
    (4)綜上所述，被告辯稱其無收受贓物之故意，確有相當之可能性，是被告所為究
      否成立收受贓物犯行，本院認為仍存有合理之懷疑，尚未到達確信其為真實之
      程度。此外，復查無其他積極證據足資認定被告確有前揭被訴之犯行，揆諸首
      揭法律規定與說明，既無足夠證據確信公訴意旨之指述為真實，不能證明被告
      犯罪，本院自應為被告此部分無罪判決之諭知。
據上論斷，應依刑事訴訟法第二百九十九條第一項前段、第三百條、第三百零一條第
一項，刑法第五十六條、第三百二十一條第一項第三款、第一百六十一條第一項、第
五十一條第五款、第四十七條，第三十八條第一項第二款，判決如主文。
本案經檢察官黃秋婷到庭執行職務。
中      華      民      國    九十二    年      八      月     十一     日
                              臺灣高雄地方法院刑事第七庭
                                  法  官  陳信旗
右為正本證明與原本無異。
如不服本判決，應於送達後十日內，向本院提出上訴狀。
                                  書記官  張家榮
中      華      民      國    九十二    年      八      月     十一     日
附錄本判決論罪之法條：
刑法第一百六十一條
    依法逮捕、拘禁之人脫逃者，處一年以下有期徒刑。
    損壞拘禁處所械具或以強暴脅迫犯前項之罪者，處五年以下有期徒刑。
    聚眾以強暴脅迫犯第一項之罪者，在場助勢之人，處三年以上十年以下有期徒刑
    。首謀及下手實施強暴脅迫者，處五年以上有期徒刑。
    前三項之未遂犯，罰之。
刑法第三百二十條
    意圖為自己或第三人不法之所有，而竊取他人之動產者，為竊盜罪，處五年以下
    有期徒刑、拘役或五百元以下罰金。
    意圖為自己或第三人不法之利益，而竊佔他人之不動產者，依前項之規定處斷。
    前二項之未遂犯罰之。
刑法第三百二十一條
    犯竊盜罪而有左列情形之一者，處六月以上、五年以下有期徒刑：
        一、於夜間侵入住宅或有人居住之建築物、船艦或隱匿其內而犯之者。
        二、毀越門扇、牆垣或其他安全設備而犯之者。
        三、攜帶兇器而犯之者。
        四、結夥三人以上而犯之者。
        五、乘火災、水災或其他災害之際而犯之者。
        六、在車站或埠頭而犯之者。
    前項之未遂犯罰之。


司法院資訊處製作；財團法人民間司法改革基金會備份。
